【裁判字號】    91,訴,2228
【裁判日期】    920305
【裁判案由】    偽造有價證券
【裁判全文】
臺灣臺中地方法院刑事判決                        九十一年度訴字第二二二八號
    公  訴  人  臺灣臺中地方法院檢察署檢察官
    被      告  丙○○
    指定辯護人  本院公設辯護人  甲○○
右列被告因偽造有價證券案件，經檢察官提起公訴（九十一年度偵字第一六五五四號
），本院判決如左：
    主  文
丙○○意圖供行使之用，而偽造有價證券，累犯，處有期徒刑參年肆月。
偽造發票人為歐陽玉文，票號○一○七七○號、發票日為九十一年八月二十二日、到
期日為九十一年八月二十六日、金額四千四百零八元之本票壹張、於九十一年八月二
十二日偽造欠款字據上所偽造之「歐陽玉文」署押壹枚，均沒收。
    事  實
一、丙○○前於民國（下同）八十五年間，因竊盜案件，經臺灣高等法院以八十六年
    度上易字第一四八三號判處有期徒刑十月確定，於八十九年五月二十五日執行完
    畢；又於九十年間，因竊盜案件，經臺灣新竹地方法院以九十年度易字第一八七
    號判處有期徒刑一年確定，於九十一年二月十一日執行完畢。詎仍不知悔改，於
    九十一年八月二十二日凌晨五時四十分許，因其左手受有鈍挫傷內有異物而需就
    醫治療，而至臺中市○區○○○路私立中山醫學院附設孫中山先生紀念醫院大慶
    分院（下稱大慶分院）急診就醫，經醫師診斷後需開刀治療，其當時並未攜帶健
    保卡及款項，且擔心其因案通緝，身分被查知，明知其並無支付醫療費用之能力
    ，然為達得以接受開刀治療之目的，遂意圖供行使之用，於九十一年八月二十一
    日，在大慶分院內，冒以「歐陽玉文」之名義，偽造「歐陽玉文」為發票人、票
    號○一○七七○號、發票日為九十一年八月二十二日、到期日為九十一年八月二
    十六日、金額新台幣（下同）四千四百零八元之本票一紙，並基於偽造私文書之
    犯意，以所偽冒之「歐陽玉文」名義，簽立具有私文書性質之欠款字據一紙，表
    示「歐陽玉文」積欠醫院醫療費用共四千四百零八元，將上開本票及欠款字據持
    以交付大慶分院而行使，足以損害於「歐陽玉文」及大慶分院，使大慶分院誤以
    為其係「歐陽玉文」，且有付款能力，乃於同日提供藥物，並為丙○○開刀治療
    ，醫療費用共計（連同前揭急診費用四千四百零八元）一萬三千一百六十二元。
    嗣因大慶分院之職員乙○○見丙○○在上開本票及欠據上所填寫之身分證統一編
    號為Ｘ開頭，為外島居民，擔心不易獲償，而與中央健保局聯繫後始查覺有異，
    報警處理而查悉上情。
二、案經臺中市警察局第三分局報告臺灣臺中地方法院檢察署檢察官偵查起訴。
    理  由
一、訊據被告丙○○對於右揭時間，因其左手受傷而前往大慶分院就醫，擔心其前因
    竊盜案件為遭通緝，而偽以「歐陽玉文」之名義開立上開本票及欠據之事實坦承
    不諱，惟辯稱：上開本票及欠款字據係其開刀後，麻醉藥尚未退時所簽立云云。
    然查：上開事實業據證人即大慶分院之職員乙○○於偵查中結證明確，且證人乙
    ○○於偵查中證稱：被告是在開刀前就先簽立前開欠款字據及本票（見偵查卷第
    三十一頁背面）等語明確，並有卷附之欠款字據、本票影本各一紙、中山醫學院
    附設孫中山紀念醫院查詢患者批價項目明細四紙在卷可佐，且參以被告於警訊、
    偵查中均對上揭事實坦承不諱乙節，足認被告確於開刀前，即冒以「歐陽玉文」
    之名義開立前開本票及欠款字據，其上開所辯，尚不足採信。本件事證明確，被
    告行洵堪認定，應予依法論科。
二、按行使偽造之有價證券以使人交付財物，本即含有詐欺之性質，如果所交付之財
    物，即係該證券本身之價值，其詐欺取財仍屬行使偽造有價證券之行為，不另論
    以詐欺取財罪；但如行使該偽造之有價證券，係供擔保或作為新債清償而借款，
    則其借款之行為，已屬行使偽造有價證券行為以外之另一行為，始應再論以詐欺
    取財罪，並依牽連犯關係，從一重處斷，最高法院九十年度臺上字第五四一六號
    判決可資參照。查被告丙○○偽造前揭本票之目的，應係用以擔保其醫療費用之
    支付，並非用以供為醫療費用之對價，此觀諸被告除偽造該本票外，另亦偽造欠
    款收據乙情自明，是核被告上開所為，係犯刑法第二百零一條第一項偽造有價證
    券罪、同法第二百十六條、第二百十條行使偽造私文書罪、第三百三十九條第一
    項詐欺取財罪。被告行使偽造有價證券之輕度行為，為其偽造有價證券之重度行
    為所吸收；偽造署押之行為，為其偽造私文書之部分行為，偽造私文書之低度行
    為，為其行使偽造私文書之高度行為所吸收，均不另論罪。又被告所犯偽造有價
    證券罪、行使偽造私文書罪均在於使醫院誤以其有支付能力，而提供藥物及治療
    ，以遂其詐欺取財之目的，是被告上開所犯三罪間，有方法、結果之牽連關係，
    為牽連犯，應依刑法第五十五條之規定從一重之偽造有價證券罪處斷。又被告前
    於八十五年間，因竊盜案件，經臺灣高等法院以八十六年度上易字第一四八三號
    判處有期徒刑十月確定，於八十九年五月二十五日執行完畢；又於九十年間，因
    竊盜案件，經臺灣新竹地方法院以九十年度易字第一八七號判處有期徒刑一年確
    定，於九十一年二月十一日執行完畢等情，有臺灣臺中地方法院檢察署刑案資料
    查註紀錄表及臺灣高等法院被告全國前案紀錄表各乙份在卷足憑，被告五年以內
    再犯本件有期徒刑以上之罪，為累犯，應依刑法第四十七條規定加重其刑。爰審
    酌被告犯罪之動機係因受有傷勢，為圖就醫，致為本件犯行，其品性及智識程度
    、犯罪所生之損害、尚未與被害人達成和解及其犯後坦承大部分犯行，態度尚稱
    良好等一切情狀，量處如主文所示之刑，以示懲儆。
三、被告偽造前開發票人為歐陽玉文，票號○一○七七○號、發票日為九十一年八月
    二十二日、到期日為九十一年八月二十六日、金額四千四百零八元之本票一張，
    不論屬於犯人與否，應依刑法第二百零五條之規定宣告沒收；又於九十一年八月
    二十二日偽造欠款字據上所偽造之「歐陽玉文」署押一枚，應依刑法第二百十九
    條之規定諭知沒收。至被告所偽造之上開欠款字據，雖係供被告犯罪所用之物，
    然因業經被告持以行使交付醫院，並非被告所有之物，是就欠款字據部分，自不
    得予以宣告沒收，併此敘明。
據上論斷，應依刑事訴訟法第二百九十九條第一項前段、刑法第二百零一條第一項、
第二百十六條、第二百十條、第三百三十九條第一項、第五十五條、第四十七條、第
二百零五條、第二百十九條、罰金罰鍰提高標準條例第一條前段，判決如主文。
中      華      民      國      九十二      年    三    月      五      日
                                     臺灣臺中地方法院刑事第六庭
                                         法  官  劉麗瑛
右正本證明與原本無異。
如不服本判決，應於送達後十日內向本院提出上訴狀（須附繕本），上訴於臺灣高等
法院臺中分院。
                                         書記官
中      華      民      國      九十二      年    三    月      五      日
附錄論罪科刑法條
刑法第二百零一條：
意圖供行使之用，而偽造、變造公債票、公司股票或其他有價證券者，處三年以上十
年以下有期徒刑，得併科三千元以下罰金。
行使偽造、變造之公債票、公司股票或其他有價證券，或意圖供行使之用，而收集或
交付於人者，處一年以上七年以下有期徒刑，得併科三千元以下罰金。
刑法第二百十條：
偽造、變造私文書，足以生損害於公眾或他人者，處五年以下有期徒刑。
刑法第二百一十六條：
行使第二百十條至第二百十五條之文書者，依偽造、變造文書或登載不實事項或使登
載不實事項之規定處斷。
中華民國刑法第三百三十九條
意圖為自己或第三人不法之所有，以詐術使人將本人或第三人之物交付者，處五年以
下有期徒刑、拘役或科或併科一千元以下罰金。
以前項方法得財產上不法之利益或使第三人得之者，亦同。
前二項之未遂犯罰之。


司法院資訊處製作；財團法人民間司法改革基金會備份。
